【裁判字號】    89,易,2208
【裁判日期】    891124
【裁判案由】    台灣地區與大陸地區人民關係條例
【裁判全文】
臺灣臺北地方法院刑事判決                        八十九年度易字第二二０八號
    公  訴  人  臺灣臺北地方法院檢察署檢察官
    被      告  甲○○
右列被告因違反台灣地區與大陸地區人民關係條例案件，經檢察官提起公訴（八十九
年度偵字第一二三六四號），本院判決如左：
    主  文
甲○○連續違反不得僱用大陸地區人民在臺灣地區從事未經許可之工作之規定，科罰
金新台幣伍萬元，如易服勞役以新台幣玖佰元（即銀元佰元）折算壹日。
    事  實
一、甲○○係台北市○○區○○街四二九號「鼎記餃子館」之負責人，明知雇主不得
    僱用大陸地區人民在台灣地區從事未經許可之工作，竟基於僱用大陸地區人民之
    概括犯意，於民國八十九年六月十五日，以每月薪資新台幣二萬六千元之代價，
    先後非法僱用自八十八年十月二十二日以探親名義入境台灣地區之大陸地區人民
    陳雪珍及林翠女，在上址從事未經許可之洗碗、切菜等工作。迄於八十九年六月
    十九日十三時許，在上址為警當場查獲該二名大陸地區人民，依其供述始悉上情
    。
二、案經台北市政府警察局大安分局報請臺灣臺北地方法院檢察署檢察官偵查起訴。
    理  由
一、訊據被告甲○○固不否認有於右揭時、地僱用大陸地區人民陳雪珍及林翠女之事
    實，惟矢口否認有何違反台灣地區與大陸地區人民關係條例之犯行，並辯稱：並
    不知其二人為大陸地區人民，經警查獲始知情云云。然查，右揭犯罪事實，業據
    證人即受其僱用之大陸地區人民陳雪珍及林翠女於警訊中指述綦詳；復經證人即
    當日查獲之警員乙○○於本院八十九年十一月二日調查中證稱：「‧‧‧這二名
    大陸人的腔調跟一般在台灣的外省人的腔調明顯不同。」等語在卷；觀諸被告於
    本院同日調查中自承確曾懷疑所僱用之人為大陸地區人民等語，復於本院審理中
    供承未查證身分資料乙情，其就素未謀面之陌生人，既對其身分有所懷疑，卻未
    經詳查身分即行雇用，顯與常情有違；參以被告於本院調查中亦自承由陳雪珍及
    林翠女之口音知其為外省人，足見被告對其所僱用係大陸地區人民一節，自始應
    有所認識。是被告前開所辯，顯係事後卸責之詞，不足採信。本件事證明確，被
    告犯行洵堪認定，應予依法論科。
二、按經許可進入台灣地區之大陸地區人民，不得從事與許可目的不符之活動；又僱
    用大陸地區人民在台灣地區工作，應向主管機關申請許可；又不得僱用大陸地區
    人民在臺灣地區從事未經許可或與許可範圍不符之工作，台灣地區與大陸地區人
    民關係條例第十條第二項、第十一條第一項、第十五條第四款分別定有明文。又
    被告所僱用之大陸地區人民陳雪珍及林翠女，均係於八十八年十月二十二日以探
    親名義入境台灣地區，居留許可期間為三個月，並無許可在台工作之資料，此有
    內政部警政署入出境管理局八十九年十月十二日（八九）境信昌字第六九０三三
    號函所附之出入境紀錄、大陸地區人民進入台灣地區旅行證申請書及行政院勞工
    委員會八十九年十月十七日臺八十九勞職外字第０二二００八三號函各一件附卷
    可稽，是該二名大陸地區人民以探親名義來台居留，自均不得受僱從事勞動工作
    。核被告甲○○所為，係違反台灣地區與大陸地區人民關係條例等十五條第四款
    不得僱用大陸地區人民從事未經許可工作之規定，應依同法第八十三第一項之規
    定予以處罰。又其先後僱用陳雪珍及林翠女二人之行為，時間緊接，方法相同，
    觸犯基本構成要件相同之罪，顯係基於概括犯意而為之，應依連續犯之規定論以
    一罪，並依法加重其刑。公訴意旨漏未論以連續犯，尚有未洽。爰審酌被告前未
    曾受有期徒刑以上刑之宣告，此有台灣高等法院檢察署刑案紀錄簡覆表在卷可稽
    ，其因急需人手協助始非法僱用大陸地區人民，且僱用人數為二人，所僱用時間
    亦僅數日，及其品行、犯罪動機、目的、手段、犯罪情節、所生危害及犯後尚能
    坦承部分犯行等一切情狀，量處如主文所示之刑，並諭知易服勞役之折算標準。
據上論斷，應依刑事訴訟法第二百九十九條第一項前段、台灣地區與大陸地區人民關
係條例第八十三條第一項、第十五條第四款，刑法第十一條前段、第五十六條、第四
十二條第二項、罰金罰鍰提高標準條例第二條、現行法規所定貨幣單位折算新台幣條
例第二條，判決如主文。
本案經檢察官薛維平到庭執行職務。
中    華    民    國      八十九    年      十一      月      二十四    日
                                      臺灣臺北地方法院刑事第九庭
                                            法  官  黃雅君
右正本證明與原本無異
如不服本判決，應於判決送達後十日內，向本院提出上訴狀。
                                            書記官  陳怡如
中    華    民    國      八十九    年      十一      月      二十七    日
附錄本案論罪科刑法條：
臺灣地區與大陸地區人民關係條例第十五條
  左列行為不得為之：
  一、使大陸地區人民非法進入臺灣地區。
  二、招攬臺灣地區人民未經許可使之進入大陸地區。
  三、使大陸地區人民從事未經許可或與許可目的不符之活動。
  四、僱用大陸地區人民從事未經許可或與許可範圍不符之工作。
  五、居間介紹他人為前款之行為。
台灣地區與大陸地區人民關係條例第八十三條
違反第十五條第四款或第五款規定者，處一年以下有期徒刑、拘役或科或併科新台
幣三十萬元以下罰金。


司法院資訊處製作；財團法人民間司法改革基金會備份。
